【裁判字號】    99,台上,3965
【裁判日期】    990624
【裁判案由】    違反毒品危害防制條例
【裁判全文】
最高法院刑事判決            九十九年度台上字第三九六五號
上  訴  人  甲○○原名連文德.
選任辯護人  呂理胡律師
            唐永洪律師
            翁志明律師
上  訴  人  乙○○
選任辯護人  邱鎮北律師
上列上訴人等因違反毒品危害防制條例案件，不服台灣高等法院
中華民國九十七年六月二十六日第二審判決（九十三年度上訴字
第三六七四號，起訴案號：台灣桃園地方法院檢察署九十二年度
偵字第九三二八號），提起上訴，本院判決如下：
    主  文
上訴駁回。
    理  由
按刑事訴訟法第三百七十七條規定，上訴於第三審法院，非以判
決違背法令為理由，不得為之。是提起第三審上訴，應以原判決
違背法令為理由，係屬法定要件。如果上訴理由書狀並未依據卷
內訴訟資料，具體指摘原判決不適用何種法則或如何適用不當，
或所指摘原判決違法情事，顯與法律規定得為第三審上訴理由之
違法情形，不相適合時，均應認其上訴為不合法律上之程式，予
以駁回。本件原判決綜合全部卷證資料，認上訴人甲○○、乙○
○有如其事實欄所載之販賣毒品犯行，已詳敘所憑之證據與認定
之理由；對於甲○○辯稱其綽號非「阿德」，陳永義（經判處罪
刑確定）、卓明宣之警詢筆錄乃遭警刑求或恐嚇所致，陳永義應
警員徐光華之要求誣陷其販毒；其無販入毒品，乙○○遭查獲之
毒品甲基安非他命，乃綽號「阿弟仔」之黃佳宏，委其與乙○○
暫為保管，其不知係甲基安非他命，係遭前女友、「阿弟仔」及
楊源發栽贓陷害云云；乙○○所辯查獲之甲基安非他命係「阿弟
仔」要甲○○代為保管，其不知係甲基安非他命云云，如何不足
採信，亦依調查所得證據詳予指駁、說明。因認上訴人等犯行明
確，而撤銷第一審之科刑判決，改判仍論處甲○○共同連續販賣
第二級毒品罪刑（量處有期徒刑）；乙○○共同販賣第二級毒品
罪刑（量處有期徒刑），由形式上觀察，無足以影響判決結果之
違法情形存在。甲○○上訴意旨略稱：(一)、證人陳永義、卓明宣
、劉明乾之證述或自白，乃施用毒品者之供述，有獲邀寬典之虞
，原審未調查其他補強證據，遽為不利於甲○○之認定，有證據
調查未盡之違法。(二)、陳永義、卓明宣之警詢陳述非出於自由意
志，卷附陳永義民國九十一年十二月十四日之警詢筆錄，尚載有
前（十三）日警詢之內容，顯係事前詢問，於次日再製作筆錄，
有違刑事訴訟法第一百條之一第一項之規定，該筆錄無證據能力
；原判決對卓明宣之警詢陳述何以具較可信之特別情況，未為必
要之說明，有理由不備之違法。(三)、原判決依憑陳永義之警詢供
詞，認定甲○○即綽號「阿德」之人，惟稽以卷證，陳永義並無
該項陳述，又甲○○無販毒獲利之實，原判決有理由矛盾及不載
理由之違法等語。乙○○則略以：(一)、卷附關於其警詢筆錄記載
之製作時間與勘驗結果不符而具瑕庛，原判決以警方與其泛談後
製作之筆錄無違法，並採為其論罪之依據，採證違法；對扣案毒
品販售之對象、其有否出資購毒、與甲○○間有否基於牟利而販
入毒品之犯意聯絡與行為分擔等情，未說明其理由，率認其共同
販毒，有判決不備理由之違法。(二)、原判決無視證人楊源發於第
一審之證詞，竟推測乙○○自始知情袋內為甲基安非他命，又認
證人許有之證詞為迴護之詞，有認定事實不依證據及適用法則不
當之違法等語。惟查：(一)、犯罪事實之認定、證據之取捨及證明
力之判斷，俱屬事實審法院之職權，苟其取捨判斷不違背經驗法
則與論理法則，即不能指為違法。本件原判決已詳細敘明依憑乙
○○於警詢供承所載犯罪事實，證人陳永義、卓明宣、劉明乾、
古源淦、徐光華、楊源發等分別於警詢、偵審之證詞，佐以卷附
相關毒品鑑驗通知書、通聯紀錄、勘驗筆錄、甲○○及乙○○濫
用藥物檢驗報告，暨扣案毒品、現款、販毒工具及行動電話等證
據資料，參互勾稽判斷，於理由內逐一論述剖明其採證認事之理
由，且就摒棄乙○○其後及甲○○否認犯罪之各辯解，證人許有
於第一審關於扣案夾鏈袋、磅秤為其擺攤使用之證詞，如何不足
為上訴人等有利之認定，於理由內詳為論述、指駁，並敘明本於
調查所得之心證，分別定其取捨而為事實判斷之理由，所為論斷
及說明，無違經驗與論理法則，且屬事實審法院取捨證據職權之
適法行使，尚難漫指為違法；原判決並未引用卷附陳永義九十一
年十二月十四日警詢筆錄中關於前（十三）日供述之內容為甲○
○犯罪之依據，併已敘明陳永義、卓明宣之警詢陳述如何具任意
性而得為證據之理由稽詳，無違背法令之情形，原審於審判期日
依法定程序提示該等證人筆錄證據，並告以要旨（見原審卷(三)第
六九頁背面以下筆錄），而為合法調查後，本於職權之行使，採
納為甲○○犯罪之證據，核與證據法則無違。再原判決已詳敘如
何認定乙○○有意圖販賣而販入毒品甲基安非他命之理由，並非
無稽，既未認定其尚有販出之行為，未同時說明購毒對象，不能
指為違法。(二)、施用毒品者供出毒品來源，因而破獲者，得減輕
其刑，是該毒品來源之證言，屬有利於己之供述，縱無瑕疵，固
不得作為認定犯罪之唯一證據，仍須以補強證據證明確與事實相
符，但所謂「補強證據」係指除該供述本身外，其他足以佐證該
供述確具有相當程度真實性之證據而言。其所補強者，不以事實
之全部為必要，祇須因補強證據與該供述相互印證，依社會通念
，足使犯罪事實獲得確信者，即足當之。經查，證人陳永義於警
詢時已供承本件犯罪事實，證人卓明宣及劉明乾係經查獲後，於
警主動詢問時始供出甲○○及陳永義等情，有其警詢筆錄可憑（
見第二二六三一號偵查卷第十一頁、第二十頁正背面），尚難認
有為己減刑而故為誣指甲○○之可能，原審依憑渠等之指證及卷
附其他相關證據而為甲○○不利之認定，難認與證據法則有違。
再稽之卷證，陳永義於警詢時已坦認其自九十一年十一月中旬開
始為綽號「阿德」者販毒，查獲之毒品均為「阿德」所提供（見
第二一八八八號偵查卷第四頁背面、第五頁）；其後繼稱毒品來
源係甲○○所提供，甲○○並指示其將甲基安非他命交付他人（
見第二二六三一號偵查卷第六頁正背面）；卓明宣亦證稱其向「
德哥」甲○○購買甲基安非他命，甲○○指示其向陳永義取得毒
品（同上卷第十一至十三頁）等情。縱陳永義於警詢時未直接陳
明甲○○即為「阿德」，原判決勾稽陳永義、卓明宣之供述，參
酌甲○○原名「連文德」，認定甲○○即為陳永義所指「阿德」
之人，乃原審本其職權之行使，對調查所得之證據定其取捨，為
價值上之判斷，據以認定甲○○之犯罪事實，並未違背客觀上之
經驗法則與論理法則，無違法可言。(三)、原判決已就乙○○所謂
警詢筆錄係警員泛談後為記載，及筆錄製作時間之記載與勘驗結
果不符之抗辯，如何依刑事訴訟法第一百五十八條之四規定之意
旨，審酌人權保障與公共利益之均衡維護，佐以乙○○均未主張
遭警刑求，該筆錄經其確認無訛後，方簽名蓋指印於其上，且經
原審勘驗警詢錄音帶結果，內容與警詢筆錄大致相符，詢問採一
問一答方式，乙○○非照唸警詢筆錄之文字，縱警員於警詢筆錄
製作前先行泛談，其後已依乙○○之供述為記載，無礙其基於自
由意志所為，如何應容許該警詢筆錄具有證據能力等情，已於理
由內詳敘其審酌之依據及理由，核無判決理由不備或採證違法之
情形。(四)、毒品危害防制條例所謂販賣毒品罪，係指以營利為目
的，意圖販賣而有販入或賣出毒品之行為而言，其販入及賣出之
行為，不必二者兼備，有一即屬成立，亦不論是否果真獲得利益
。原判決已詳敘如何認定甲○○、乙○○有販賣毒品營利之理由
稽詳，符合論理法則且不違背社會經驗之合理判斷，至實際獲利
若干，均無礙其等有本件販賣毒品犯行之認定，論以販賣毒品之
罪，無適用法則不當之違誤。此外，上訴意旨，就原審依職權採
證認事之適法行使，或就原判決已說明事項，專憑己見，泛指為
違法，且為單純事實之爭執，或與判決本旨無關之枝節問題為事
實之爭辯，俱非適法之第三審上訴理由。依前揭說明，應認上訴
人等之上訴為不合法律上之程式，均予駁回。
據上論結，應依刑事訴訟法第三百九十五條前段，判決如主文。
中    華    民    國  九十九  年    六    月  二十四  日
                      最高法院刑事第十一庭
                          審判長法官  洪  佳  濱
                                法官  韓  金  秀
                                法官  段  景  榕
                                法官  陳  東  誥
                                法官  何  菁  莪
本件正本證明與原本無異
                                      書  記  官
中    華    民    國  九十九  年    六    月  二十八  日
                                                      v

司法院資訊處製作；財團法人民間司法改革基金會備份。
